臺灣高雄地方法院民事判決　　　　　　　96年度訴字第1754號
原　　　告　丙○○
被　　　告　高雄市政府
法定代理人　乙　○
訴訟代理人　甲○○
上列當事人間債務人異議之訴事件，本院於民國96年11月28日言
詞辯論終結，判決如下：
  主  文
原告之訴駁回。
訴訟費用由原告負擔。
  事實及理由
一、原告主張：原告於民國85年間雖有向被告辦理國宅借款，且
    亦有繳納過利息，惟被告訴請原告清償借款新臺幣（下同）
    325 萬元本息之訴訟，業經本院判決被告敗訴確定，詎被告
    竟聲請拍賣原告所有坐落高雄市前鎮區○○○○段1984地號
    、權利範圍42/10000之土地，及其上同段6088建號、門牌號
    碼高雄市○鎮區○○街68-1號9 樓之房屋暨其共同使用部分
    6119建號、權利範圍42/10000之建物（下稱系爭房地），因
    兩造間已無任何債權債務關係存在，原告爰依強制執行法第
    14條規定提起本訴，聲明求為撤銷本院96年度執字第4608號
    執行事件之強制執行程序等語。
二、被告則以：原告係向被告承購國民住宅，而向被告貸款，詎
    原告於90年9 月28日及同年10月28日並未如期繳款，依約原
    告之債務全部到期，嗣經被告訴請原告清償借款，經本院以
    96年度訴字第145 號民事判決原告應給付被告325 萬元之本
    息及違約金確定，足見兩造間之債權債務關係確屬存在，則
    被告執拍賣抵押物裁定及上開民事確定判決聲請對原告所有
    之系爭房地強制執行，並無不當等語資為抗辯。聲明：駁回
    原告之訴。
三、下列事項為兩造所不爭執，並經本院依職權調閱本院96年度
    訴字第145 號民事案卷、本院96年度執字第4608號執行卷宗
    查明無訛，堪信為真實：
  (一)原告於85年10月28日向被告借款325 萬元，約定借款期限至
    115 年10月28日止，於借款後第1 年至第5 年，按月付息不
    還本，自第6 年起，分25年依年金法按月均等於每月28 日
    攤還本息，其中160 萬元國宅基金借款利息為年利率5 ％，
    另165 萬元之貸款利息則為年利率6.25％；如原告逾期清償
    本息，全部債務視為到期，其逾期部分應就逾期欠繳本息部
    分按日加收原貸款利息50％之違約金。詎原告就上開借款，
    分別自90年9 月28日及90年10月28日起即未依約繳款，其全
    部債務視為全部到期，經被告訴請原告清償借款，經本院於
    96年3 月19日以96年度訴字第145 號民事判決原告應給付被
    告325 萬元之本息及違約金，嗣原告並未聲明不服，該判決
    已於96年4 月17日確定。此有本院96年度訴字第145 號民事
    判決及確定證明書影本各一件在卷可資參憑（本院卷第62-
    64頁、第61頁）。
  (二)被告執本院91年度拍字第3567號民事裁定及本院96年度訴字
    第145 號民事確定判決，聲請對原告所有之系爭房地強制執
    行，現由本院以96年度執字第4608號執行事件執行中。
四、兩造爭點：原告積欠被告之債務是否已清償？原告以兩造間
    已無債權債務關係為由提起本件債務人異議之訴有無理由？
  (一)按強制執行法第14條第1 項規定之債務人異議之訴，須主張
    執行名義成立後，有消滅或妨礙債權人請求之事由發生，始
    得為之。所謂消滅債權人請求之事由，係指足以使執行名義
    之請求權及執行力消滅之原因事實，如清償、提存、抵銷、
    免除、混同、債權之讓與、債務之承擔、解除條件之成就、
    和解契約之成立，或類此之情形，始足當之。至所稱妨礙債
    權人請求之事由，則係指使依執行名義所命之給付，罹於不
    能行使之障礙而言。最高法院94年度台上字第671 號判決可
    資參照。
  (二)經查，原告於85年10月28日向被告借款325 萬元後，因未按
    期繳款，依約其全部債務視為全部到期，經被告訴請原告清
    償借款，經本院於96年3 月19日以96年度訴字第145 號民事
    判決原告應給付被告325 萬元之本息及違約金，嗣原告並未
    聲明不服，該判決已於96年4 月17日確定之事實，如上所述
    ，並有本院96年度訴字第145 號民事判決及確定證明書影本
    各一件在卷可資參憑（本院卷第62- 64頁、第61頁），且經
    本院依職權調閱上開民事卷宗查明屬實，足見原告積欠被告
    之債務尚未清償，兩造間之債權債務關係仍屬存在之事實，
    堪以認定。詎原告竟主張伊於85年間向被告辦理之國宅借款
    ，雖經被告訴請原告清償借款之本息，惟業經本院判決被告
    敗訴確定，故兩造間已無債權債務關係存在云云，係屬誤解
    ，不足採信。
  (三)此外，原告復不能舉證證明在本件被告之執行名義成立後，
    其有消滅或妨礙被告請求之事由發生，如清償、提存、抵銷
    、免除、混同、債權之讓與、債務之承擔、解除條件之成就
    、和解契約之成立，或使依執行名義所命之給付，罹於不能
    行使之障礙等類此之情形，則原告依強制執行法第14條規定
    提起本件債務人異議之訴，聲明求為撤銷本院96年度執字第
    4608號執行事件之強制執行程序，自屬無據，不應准許。
五、綜上所述，原告積欠被告之債務因尚未清償，且原告復無法
    舉證證明在本件被告之執行名義成立後，其有消滅或妨礙被
    告請求之事由發生，如清償、提存、抵銷、免除、混同、債
    權之讓與、債務之承擔、解除條件之成就、和解契約之成立
    ，或使依執行名義所命之給付，罹於不能行使之障礙等類此
    之情形，故原告以兩造間已無債權債務關係為由提起本件債
    務人異議之訴，為無理由，應予駁回。
據上論結，本件原告之訴為無理由，依民事訴訟法第78條，判決
如主文。
中　　華　　民　　國　　96　　年　　12　　月　　5 　　日
                  民事鳳山分庭法　官　楊富強
正本係照原本作成。
如不服本判決，應於送達後20日內，向本院提出上訴狀並表明上
訴理由，如於本判決宣示後送達前提起上訴者，應於判決送達後
10日內補提上訴理由書（須附繕本）。
中　　華　　民　　國　　96　　年　　12　　月　　5 　　日
                                書記官　吳金霞
